【裁判字號】    96,易,6015
【裁判日期】    970229
【裁判案由】    傷害
【裁判全文】
臺灣臺中地方法院刑事判決              96年度易字第6015號
公  訴  人  臺灣臺中地方法院檢察署檢察官
被      告  甲○○
                      之12
            乙○○○
                      之4
            丙○○
                      之4
上列被告因傷害案件，經檢察官提起公訴（九十六年度偵字第二
二七一一號），本院判決如下：
    主    文
甲○○、乙○○○傷害人之身體，各處拘役肆拾日，如易科罰金
，均以新台幣壹仟元折算壹日。
丙○○無罪。
    犯罪事實
一、甲○○及乙○○○均為居住在臺中市○區○○里○○路一七
    六之五號大樓之住戶，原相處已極不融洽，民國九十六年八
    月十日下午七時許，渠等均在上開大樓之頂樓，因細故發生
    口角，竟各基於傷害他人身體之犯意，甲○○乃持金爐桶一
    個砸向乙○○○之身體，乙○○○亦以腳踹踢甲○○之腰部
    及腿部，致乙○○○因此受有左上眼臉及右肘擦挫傷等之傷
    害，而甲○○則受有左腳瘀青及右腰瘀青等之傷害，其後二
    人即各自返家。又甲○○及乙○○○二人因仍均感不悅，於
    同日下午八時三十分許，復於上開大樓之四樓走廊通道發生
    爭執，甲○○及乙○○○遂各續承上開同一之傷害犯意，相
    互抓扯及踹踢，致乙○○○因此受有嘴唇擦挫傷及腹部挫傷
    等之傷害，而甲○○則受有左手小指瘀青之傷害。
二、案經甲○○、乙○○○訴由臺中市警察局第二分局報請臺灣
    臺中地方法院檢察署檢察官偵查起訴。
    理    由
甲、被告甲○○及乙○○○部分：
一、訊據被告甲○○及乙○○○固均坦承渠等確曾於上開時、地
    二度發生爭執及拉扯等情不諱；惟仍均矢口否認渠等各有何
    傷害之犯行。被告甲○○乃辯稱：伊乃遭被告乙○○○及丙○○夫婦共同毆打致傷，未曾持金爐桶砸被告乙○○○或出
    手毆打被告乙○○○，伊不知被告乙○○○之傷勢如何造成
    云云；另被告乙○○○則辯稱：伊僅與被告甲○○發生口角
    及相互拉扯頭髮，並未以腳踹踢被告甲○○，亦不知被告甲○○何以受傷云云。然查：
（一）被告即告訴人乙○○○迭次指陳伊所受左上眼臉及右肘擦
      挫傷之傷害乃在陽台上遭被告甲○○丟擲金爐桶時以右手
      阻擋所致，另伊所受嘴唇擦挫傷及腹部挫傷之傷害則係在
      大樓四樓走道與被告甲○○發生口角互抓頭髮時，遭被告
      甲○○抓傷及以腳踹踢所致等情，既經被告甲○○於警詢
      時供承：「乙○○○第一次用手抓我的頭髮並壓住我的頭
      ，剛好身邊有一個燒紙錢的金桶，我就順勢把燒紙錢的金
      桶潑向乙○○○，但有無碰到乙○○○我不清楚。」等語
      在卷（詳見警詢案卷第二頁），並出具答辯狀載明：「她
      （指乙○○○）出手抓我頭髮壓下去，腳踢我下部，旁邊
      有個小金爐桶與長椅凳，我在掙扎時撥開…。…乙○○○
      出來就說我用金爐桶打到她手擦傷…」（詳見本院案卷第
      九頁）等情詳實，且與同案被告丙○○於警詢、偵查及本
      院行準備程序中陳稱：「八月十日下午七時許我在頂樓翻
      土種菜，聽到甲○○與乙○○○爭吵，等我放下手邊工作
      去看他們，他們就已經爭吵完。下午八時三十分我吃完晚
      餐後，在頂樓翻土種菜完，下樓只看到甲○○與乙○○○
      在爭吵，…後來回家才發現我太太腹部及嘴唇受傷，接著
      就載我太太去澄清醫院就醫。」（詳見警詢案卷第十至十
      一頁）、「甲○○與乙○○○爭吵過程我都沒看到，我是
      下樓及事後才知道。」（詳見偵查案卷第七頁）及「甲○○與乙○○○在吵架我不知道，當時我也在頂樓，她們在
      水塔邊吵架，我在另一邊，我聽到吵鬧聲走近，我把雙方
      罵一罵，就和我太太一起下去要吃飯，吃飯時才聽到我太
      太說，才知道甲○○有拿金爐桶砸乙○○○，乙○○○有
      用手去撥金爐桶，我在吃飯時有看到乙○○○的右手有受
      傷，左眼皮也有流血，吃完飯後，我又上樓去做事，下樓
      時又看到她們二人又在吵架，是約事隔一小時後的事，她
      們在吵架的當時我太太跟我說，甲○○來按我家門鈴，我
      太太開門出來，甲○○就用腳踢乙○○○的肚子，我後來
      有看到我太太乙○○○的嘴唇有血珠，我問她，她說好像
      被甲○○用手抓傷的，因為甲○○沒有拿東西。」（詳見
      本院案卷第二七頁）等情節相符，復與澄清醫院出具之診
      斷證明書上所載傷勢完全相符（附於警詢案卷第十四頁）
      ，堪認被告即告訴人乙○○○指陳伊所受上揭傷害，乃係
      被告甲○○所為者等語，洵屬有據，而被告甲○○事後辯
      稱上情，要屬事後卸責之詞，委無足取。
（二）次查，被告即告訴人甲○○於警詢中指陳被告乙○○○在
      陽台上乃以腳踢伊腹部及腿部，致伊受傷等情，既與伊事
      後所指情節相符，又依衛生署臺中醫院出具之診斷證明書
      上載明「病患（指甲○○）於九十六年八月十日因上述因
      素（即診斷左腳瘀青、左手小指瘀青、右腰部瘀青等）入
      急診治療。」等字句（附於警詢案卷第十二頁），復可見
      被告即告訴人甲○○當日所受傷勢之部位，確與被告即告
      訴人甲○○所指上情及被告乙○○○自承伊曾於上開時、
      地二度與被告即告訴人甲○○發生爭執拉扯及互拉頭髮等
      情相符，足徵被告即告訴人甲○○所指上情，顯屬有據，
      而被告甲○○當日所受左腳瘀青及右腰部瘀青之傷害乃係
      第一次在陽台上與被告乙○○○發生爭執時遭被告乙○○○以腳踹踢所致，又當日所受左手小指瘀青之傷害則顯係
      第二次在四樓通道上與被告乙○○○相互抓扯時所致，甚
      為明確。基上，堪認被告乙○○○以上開情詞置辯，亦屬
      無據，委無足取。
（三）至被告即告訴人甲○○固另提出行政院衛生署臺中醫院診
      斷證明書、澄清綜合醫院診斷證明書及國際慈善堂中醫診
      所診斷證明書（附於警詢案卷第十三頁及本院案卷第十三
      頁、第十四頁）為據，指陳被告乙○○○及丙○○於上開
      同一時、地所為兩度徒手傷害伊身體之行為，尚致使伊因
      此受有胸部挫傷之傷害，及右胸壁挫傷、右上腹挫傷、右
      手臂瘀傷及右腰部挫傷等傷害，及右肋挫傷、九十六年九
      月十五日復因右踝外側腱鞘囊腫就診云云；然而，觀諸上
      開診斷證明書上既分別載明被告甲○○乃於九十六年八月
      十三日至行政院衛生署臺中醫院就診，及因上述疾病而於
      九十六年八月二十一日至澄清綜合醫院門診，及自九十六
      年八月十三日起至九十六年十月十一日至國際慈善堂中醫
      診所就診等情詳實，而與被告即告訴人甲○○所述伊乃於
      九十六年八月十日遭被告乙○○○及丙○○二人兩度徒手
      毆打受傷等情，其間業已相距達數日甚或十餘日之久，自
      已尚難認被告即告訴人甲○○所受此等傷害與伊所指被告
      乙○○○及丙○○上開行為間有何相當因果關係，是以，
      被告即告訴人甲○○事後另指陳伊同時另受有上開傷害云
      云，顯非可信，無足憑取。蓋以被告即告訴人甲○○於本
      院行準備程序及答辯狀中既均陳稱：在陽台上是第一次發
      生爭執，伊去報警後，還未驗傷，返家後即在上開大樓四
      樓通道上發生第二次爭執及拉扯，事後始至行政院衛生署
      臺中醫院驗傷等情在卷，則倘若被告即告訴人甲○○於八
      月十日確實因此另受有上開傷害，當可併於至行政院衛生
      署臺中醫院就診當時即陳述、診療，豈有就伊所受上開胸
      、腹、腰部挫傷及手臂瘀傷等更為嚴重之傷勢未予口述及
      診治，且未要求載明在當日就診紀錄及當日要求開立之診
      斷證明書上之可能。況且，上開診斷證明書既均係被告即
      告訴人甲○○所指伊遭毆打後數日之就診診斷證明，且均
      為挫傷或瘀傷等一般人可能於日常生活中因自體不慎撞擊
      物品所產生之傷勢，則被告即告訴人甲○○於八月十日與
      被告乙○○○爭執拉扯後至同年月十三日或二十一日就診
      期間，是否另曾因他故始致受上開傷害，亦非不可能。甚
      查，被告即告訴人甲○○前雖於警詢中指陳：「下午八時
      三十分許…在四樓走廊通道，我與丙○○閃身時，丙○○
      說我擦撞到他，丙○○叫乙○○○出來後，…乙○○○就
      抓我頭髮，丙○○就用腳踹踢我肚子及下體，我倒地後，
      乙○○○及丙○○就一直踹我肚子和下體，然後丙○○拖
      我去樓梯口附近，並用手肘、膝蓋打我右側腹部、胸部，
      乙○○○則用腳踹我左腹部、左大腿、左膝蓋，兩人約毆
      打我二十分鐘。」等情在卷，然與伊事後於本院審理中另
      稱：「乙○○○出來拉我頭髮，丙○○就用腳踹我左腳，
      我沒有倒，後來就把我踢倒，我就跌坐下來，後來就拖我
      去樓梯口要把我丟下樓，丙○○抓我這裡，乙○○○抓我
      腳，後來沒有丟下樓，把我丟在地上踹，乙○○○踹我左
      邊，丙○○踹我右邊…」等情顯有出入，復與上開診斷證
      明書所載受傷部位不甚相符，且為被告乙○○○及丙○○
      所否認，益徵被告即告訴人甲○○所指上情及上開診斷證
      明書均不足認定被告乙○○○及丙○○另有上開傷害之犯
      行，至為明確。本案事證明確，被告甲○○及乙○○○之
      上開犯行，均堪予認定。
二、核被告甲○○及乙○○○所為，均係犯刑法第二百七十七條
    第一項之普通傷害罪。被告甲○○及乙○○○二人兩度於同
    日所為之上開傷害犯行，因犯罪時、地接近且行為密接，顯
    均屬各基於同一傷害犯意所為之接續行為，均應為接續犯，
    各僅論以一罪。至公訴人雖未就被告甲○○及乙○○○二人
    於同日下午八時三十分許所為上開傷害犯行起訴，且未敘及
    被告即告訴人甲○○同時受有右腰瘀青之傷害及被告即告訴
    人乙○○○同時受有腹部挫傷之傷害；惟此等部分與已起訴
    經論罪之犯罪事實，既為接續犯及實質上一罪關係，如上所
    述，是本院自應併予審究，附此說明。爰分別審酌被告二人
    乃為大樓鄰居關係，僅因細故即相互傷害，又犯罪後均矢口
    否認犯行，另渠等犯罪之動機、目的、手段、犯罪時所受之
    刺激，又各別之受傷程度，且犯罪後均仍未相互賠償以獲取
    彼此之諒解，及犯罪後之態度等一切情狀，分別量處如主文
    所示之刑，並均諭知易科罰金之折算標準。
乙、被告丙○○部分：
一、公訴意旨另以：被告丙○○於九十六年八月十日下午七時許
    ，在上開住處之頂樓，因細故與告訴人甲○○發生口角，竟
    與其妻乙○○○共同基於傷害他人身體之犯意聯絡，共同徒
    手毆打告訴人甲○○，致告訴人甲○○因此受有左腳瘀青併
    左小指瘀青之傷害。因認被告丙○○涉有與被告乙○○○共
    犯刑法第二百七十七條第一項之普通傷害罪嫌云云。本件公
    訴人認被告丙○○涉有刑法第二百七十七條第一項傷害罪嫌
    ，無非係以上開事實，業據告訴人甲○○指述稽詳，復有告
    訴人提出之診斷證明書附卷可稽，為其主要論據。
二、按犯罪事實應依證據認定之，無證據不得認定犯罪事實；又
    被告否認犯罪事實所持之辯解，縱屬不能成立，仍非有積極
    證據足以證明其犯罪行為，不能遽為有罪之認定，刑事訴訟
    法第一百五十四條第二項、最高法院三十年上字一八三一號
    判例參照。復按刑事訴訟法上所謂認定犯罪事實之證據，係
    指足以認定被告確有犯罪行為之積極證據而言，該項證據自
    須適合於被告犯罪事實之認定，始得採為斷罪資料；且犯罪
    事實之認定，應憑真實之證據，倘證據是否真實尚欠明顯，
    自難以擬制推測之方法，為其判斷之基礎；另證據之證明力
    ，固屬於法院判斷之自由，惟證據本身如有瑕疵，則在瑕疵
    未能究明以前，遽採為有罪之根據，即難謂適法，最高法院
    二十九年上字第三一○五號、五十三年台上字第六五六號及
    三十二年上字第九七一號分別著有判例可資參照。
三、訊據被告丙○○堅詞否認伊有何傷害告訴人甲○○之犯行，
    辯稱：其妻乙○○○與告訴人甲○○二人兩度發生爭執與拉
    扯後，伊始到場，伊未曾出言要乙○○○毆打告訴人甲○○
    ，亦未曾出手或以腳踹踢告訴人甲○○之身體，告訴人甲○○所受上開傷害均與伊無涉等語。經查：被告丙○○所辯上
    情，既與伊自始於警詢及偵查中所陳情節相符，且與其妻即
    被告乙○○○迭次於警詢、偵查及本院審理中就被告丙○○
    部分所述情節全然一致，可見被告丙○○上開所辯，已屬有
    據。況查，告訴人甲○○於警詢、偵查及本院審理中乃均陳
    稱：當日下午七時許，在大樓之陽台上，係被告乙○○○以
    腳踢伊之腰部及腳部，被告丙○○並未出手，而係在一旁說
    打死她等語之情在卷，則公訴人引據告訴人甲○○前於警詢
    及偵查中所指，而認被告丙○○係共同徒手毆打告訴人甲○○致傷，即屬顯有誤認，已非有據。再者，告訴人甲○○指
    陳伊所受上開傷害係第二次在四樓通道上遭被告丙○○及乙○○○二人共同毆打所致等情，顯有瑕疵可指，且屬無據，
    既如上述【詳見理由欄甲一（三）所述】，則堪認告訴人甲○○先後多次所指上情及舉出之所有診斷證明書，均非足為
    認定被告丙○○確有上開傷害犯行之不利證據，而益徵被告
    丙○○辯稱伊無傷害告訴人甲○○之犯行，應足採信。揆諸
    前揭說明，參諸卷內現存證據，既無法證明被告丙○○確有
    上開傷害犯行，且復查無其他積極證據足資證明被告丙○○
    有公訴人所指之行為，核屬不能證明被告丙○○犯罪，自應
    諭知被告丙○○無罪之判決。
據上論斷，應依刑事訴訟法第二百九十九條第一項前段、第三百
零一條第一項前段，刑法第二百七十七條第一項、第四十一條第
一項前段，刑法施行法第一條之一，判決如主文。
中    華    民    國    97    年    2     月    29    日
                  刑事第四庭    法  官  許惠瑜
以上正本證明與原本無異。
如不服本判決，應於收受送達後10日內向本院提出上訴書狀（應
敘述具體理由並附繕本）。
上訴書如未敘述理由，應於上訴期間屆滿後20日內補提理由書於
本院。
                                書記官  陳佳君
中    華    民    國    97    年    2     月    29    日
附錄本案論罪科刑法條全文
刑法第二百七十七條第一項
傷害人之身體或健康者，處三年以下有期徒刑、拘役或一千元以
下罰金。


司法院資訊處製作；財團法人民間司法改革基金會備份。
